【裁判字號】    99,易,711
【裁判日期】    991005
【裁判案由】    詐欺
【裁判全文】
臺灣屏東地方法院刑事判決               99年度易字第711號
公  訴  人  臺灣屏東地方法院檢察署檢察官
被      告  甲○○
上列被告因詐欺案件，經檢察官提起公訴（99年度偵字第6770號
），被告於本院準備程序中，先就被訴事實為有罪之陳述，經本
院合議庭裁定改由受命法官獨任進行簡式審判程序，判決如下：
    主  文
甲○○幫助共同意圖為自己不法之所有，以詐術使人將本人之物
交付，處拘役伍拾伍日，如易科罰金，以新臺幣壹仟元折算壹日
。
    事  實
一、甲○○明知一般人收購他人金融機構帳戶之行徑，常係為遂
    行財產犯罪之需要，以便利贓款取得，及使相關犯行不易遭
    人追查，而可預見提供自己於金融機構帳戶之存摺、印章、
    提款卡及提款密碼供他人使用，他人有將之用於財產犯罪之
    可能，竟仍基於幫助他人犯罪之不確定故意，將其於民國95
    年11月7 日在玉山銀行北高雄分行（下稱玉山銀行）申辦之
    帳號00 00-000-000000號之帳戶，在96年7 、8 月間之某日
    ，於不詳地點將其上揭帳戶之存摺、印章及金融卡（含密碼
    ）等帳戶資料，交予某真實姓名、年籍均不詳，綽號「小李
    」之成年詐騙集團成員使用，以此方法幫助他人從事犯罪。
    嗣「小李」與其所屬詐騙集團取得上開帳戶資料後，即共同
    意圖為自己不法之所有，而基於詐欺取財之犯意聯絡，由該
    詐騙集團中不詳姓名、年籍之成年人，於96年間以「林嫣婷
    」之名義，假意與陳家容交往，並在網路上MSN 聊天室內，
    向陳家容謊稱其有向地下錢莊借貸，急須用錢云云，而向陳
    家容借款，致陳家容陷於錯誤，而分別於96年9 月10日及11
    月13日匯款新臺幣（下同）10,000元及3,000 元至甲○○上
    揭帳戶內。後因陳家容察覺有異報警，始循線查獲上情。
二、案經陳家容訴由臺北市政府警察局信義分局移送臺灣臺北地
    方法院檢察署呈請臺灣高等法院檢察署檢察長令轉臺灣屏東
    地方法院檢察署檢察官偵查起訴。
    理  由
一、上揭犯罪事實，業據被告甲○○於本院準備程序與審理中均
    坦承不諱，並經證人即告訴人陳家容於警詢及偵查中指稱：
    因「林嫣婷」假意與伊交往，並在網路上MSN 聊天室內，向
    伊謊稱其生活困苦、錢莊催款、急須用錢云云，伊信以為真
    ，乃依其指示，分別於上開時間匯款10,000元及3,000 元至
    甲○○上揭帳戶內等語明確（見臺灣臺北地方法院檢察署98
    年度偵字第15069 號卷第40至41頁及第76至77頁），復有玉
    山銀行北高雄分行函、甲○○開戶資料申請書、交易明細表
    （見臺灣臺北地方法院檢察署98年度偵字第15069 號卷第13
    至18頁、99年度他字第3241號卷第34至52頁及臺灣屏東地方
    法院檢察署99年度偵字第6770號卷第6 至8 頁）、林嫣婷交
    友網頁（見臺灣臺北地方法院檢察署99年度他字第63號卷第
    17至18頁、98年度偵字第15069 號卷第68至69頁、98年度他
    字第3241號卷第21至22頁、第25至27頁及第47至51頁）、微
    軟公司提供之林嫣婷MSN 帳戶資料（見臺灣臺北地方法院檢
    察署98年度偵字第15069 號卷第42至45頁）、林嫣婷電子郵
    件及對話內容（見臺灣臺北地方法院檢察署98年度偵字第15
    069 號卷第47至66頁、99年度他字第3241號卷第2 至20頁）
    、匯款收據（見臺灣臺北地方法院檢察署98年度偵字第1506
    9 號卷第57至58頁、99年度他字第3241號卷第11頁）等附卷
    可證，是被告上開自白，核與事實相符，堪以採信。本件事
    證明確，被告犯行洵堪認定，應予依法論科。
二、按刑法上之幫助犯，係對於犯罪與正犯有共同之認識，而以
    幫助之意思，對於正犯資以助力，而未參與實施犯罪之行為
    者而言（最高法院75年度臺上字第1509號、84年度臺上字第
    5998號、第6475號及88年度臺上字第1270號判決意旨參照）
    ；故如未參與實施犯罪構成要件之行為，且係出於幫助之意
    思提供助力，即屬幫助犯，而非共同正犯。查本件詐欺之犯
    罪集團，意圖為自己不法之所有，蒐集他人金融機構帳戶，
    並假裝與告訴人交往且謊稱因向地下錢莊借貸，急須用錢為
    由，誘使被害人陷於錯誤，而依指示將款項匯入指定帳戶，
    詐騙告訴人匯款得逞，核該詐騙集團所為係犯刑法第339 條
    第1 項之詐欺取財罪。被告與詐騙集團成員「小李」聯絡交
    付存摺、印章、提款卡及提款密碼等物事宜，該「小李」與
    詐騙集團各成員間就上開詐欺取財犯行，應有犯意聯絡及行
    為分擔，為共同正犯；而本件被告基於幫助之犯意，提供其
    上開帳戶之存摺、印章、提款卡及提款密碼等物與上開詐騙
    集團成員使用，雖使該詐騙集團得以此為犯罪工具，以詐術
    使告訴人陷於錯誤，匯款至被告所提供之上開帳戶而遂其犯
    行，惟並無相當證據證明被告有參與上述詐欺取財犯行之構
    成要件行為，僅係對詐騙集團之上述共同詐欺取財犯行提供
    助力，是核被告所為，係犯刑法第30條第1 項前段、同法第
    339 條第1 項之幫助詐欺取財罪。被告以幫助他人犯罪之意
    思而參與犯罪構成要件以外之行為，為詐欺取財罪之幫助犯
    ，應依刑法第30條第2 項之規定，按正犯之刑度減輕其刑。
    爰審酌被告交付帳戶存摺、印章、提款卡及提款密碼等物供
    他人作為不法目的使用，影響社會金融交易秩序及助長詐欺
    活動之發生，並因此增加被害人事後向幕後詐欺集團成員追
    償及刑事犯罪偵查之困難，殊為不該，然被告犯後終能於本
    院訊問時坦承犯行，堪認尚知悔悟，兼衡被告前無財產犯罪
    前科，本件僅係對他人詐欺取財犯行提供助力，未參與渠等
    詐騙犯行之實行且並未因此獲利，暨被告之智識程度、犯案
    動機、家庭狀況等一切情狀，量處如主文所示之刑，並諭知
    易科罰金之折算標準。
三、末按共同正犯因相互間利用他人之行為，以遂行其犯意之實
    現，本於責任共同之原則，有關沒收部分，對於共犯間供犯
    罪所用之物，自均應為沒收之諭知，惟幫助犯僅係對於犯罪
    構成要件以外行為為加工，並無共同犯罪之意思，自不適用
    該責任共同原則，對於正犯所有供犯罪所用之物或因犯罪所
    得之物，亦為沒收之諭知（最高法院91年度臺上字第5583號
    、89年度臺上字第6946號判決意旨參照）。本件被告將其所
    有之上開帳戶之存摺、印章、提款卡等物交付詐騙集團所使
    用，是上開物品自已為該詐騙集團所有，揆諸前開說明，本
    案被告既為幫助犯而不適用責任共同之原則，爰不就上開物
    品併為沒收之諭知，附此敘明。
據上論斷，應依刑事訴訟法第273 條之1 第1 項、第299 條第1
項前段，刑法第339 條第1 項、第30條、第41條第1 項前段，刑
法施行法第1 條之1 第1 項、第2 項前段，判決如主文。
本案經檢察官林圳義到庭執行職務。
中    華    民    國    99    年    10    月    5     日
                  刑事第二庭    法  官  薛侑倫
以上正本證明與原本無異。
如不服本判決應於收受判決後10日內向本院提出上訴書狀，並應
敘述具體理由；其未敘述上訴理由者，應於上訴期間屆滿後20日
內向本院補提理由書（均須按他造當事人之人數附繕本）「切勿
逕送上級法院」。
中    華    民    國    99    年    10    月    5     日
                                書記官  邱郁芸
附錄本件論罪科刑法條：
刑法第339條
意圖為自己或第三人不法之所有，以詐術使人將本人或第三人之
物交付者，處五年以下有期徒刑、拘役或科或併科一千元以下罰
金。
以前項方法得財產上不法之利益或使第三人得之者，亦同。
前二項之未遂犯罰之。

司法院資訊處製作；財團法人民間司法改革基金會備份。
